【裁判字號】    98,訴,595
【裁判日期】    980515
【裁判案由】    侵權行為損害賠償
【裁判全文】
臺灣板橋地方法院民事判決               98年度訴字第595號
原      告  丙○○
被      告  乙○○
            甲○○
上列當事人間請求侵權行為損害賠償事件，原告提起刑事附帶民
事訴訟，經本院刑事庭裁定移送前來（97年度簡附民字第310 號
），本院於民國98年4 月21日言詞辯論終結，判決如下：
    主  文
被告甲○○、乙○○各應給付原告新台幣壹萬元，及均自民國九
十八年三月二十五日起至清償日止，按年息百分之五計算之利息
。
原告其餘之訴駁回。
訴訟費用由被告負擔百分之二；餘由原告負擔。
本判決第一項得假執行；但被告如於假執行程序實施前，各以新
台幣壹萬元為原告預供擔保後，得免為假執行。
    事實及理由
一、原告起訴主張：緣被告乙○○於民國97年4 月30日下午1 時
    許，在其所經營位於臺北縣中和市○○路203 巷13號1 樓之
    「東方美早餐店」前騎樓處，因其夫吳瓊煌前與原告之糾紛
    ，對原告心生不滿，竟基於公然侮辱之犯意，公然侮辱原告
    謂「妳又在肖，妳肖少一點，一段時間又在起肖，妳要去掛
    精神科」等語。而被告甲○○因其父母與原告間之上開嫌隙
    ，亦基於公然侮辱之犯意，於同年5 月2 、3 日分別在上址
    早餐店內，對佇立騎樓處之原告公然辱罵「腦殘」、「了然
    啦」等語。又被告等妨害名譽之犯行，業經鈞院檢查署檢察
    官提出97年度偵字第25456 號聲請簡易判決處刑書在案。是
    被告等對原告所為不堪之話語，業已毀損原告名譽及人格尊
    嚴，原告爰依民法第18條、第184 條第1 項前段、第195 條
    第1 項之規定，請求被告等負損害賠償責任。並聲明：1.被
    告乙○○應給付原告新臺幣（下同）120 萬元，及自97年5
    月1 日起至清償日止，按年息5%計算之利息；2.被告甲○○
    應給付原告120 萬元，及自97年5 月3 日起至清償日止，按
    年息5%計算之利息。
二、被告則以：查被告乙○○因經營東方美早餐店生意，原告故
    意於店門口放置機車，霸佔被告乙○○出入之門面，致客人
    進出不易，被告乙○○因早餐店工作忙碌，並未注意前面停
    放之機車，惟原告機車若遭顧客碰倒地時，原告便認係被告
    乙○○故意弄倒而懷恨在心，原告竟以監視器長期監視被告
    乙○○。又因不知名第三人將安全帽放置原告機車上，原告
    誤以為係被告配偶吳瓊煌放置，竟以安全帽砸被告店門，被
    告乙○○與原告理論，並回到店內一時忍不住出口說了幾句
    ，並未指名道姓及針對原告，惟原告堅持巨額賠償，致未能
    達成民事和解。另被告甲○○見被告乙○○受到原告欺侮，
    亦欲與原告理論未果，被告甲○○進入店內發牢騷，並未針
    對原告辱罵等語置辯。並聲明：原告之訴駁回。
三、原告主張被告對其為上開公然侮辱之行為，詆毀貶損原告之
    名譽等情事，業據原告於相關刑案偵查中提出錄音光碟暨譯
    文為證外，並據臺灣板橋地方法院檢察署檢察官於97年8 月
    25日當庭勘驗原告所有手機內錄音製有勘驗筆錄1 份附於偵
    查卷可參，且為被告所不爭執，又相關刑案所為之認定亦適
    與本件相同，因而分別判處被告罰金三千元並於嗣後確定，
    亦有相關刑案全卷在卷可憑，故本院斟酌上情，自堪認原告
    主張之侵權行為事實為真實。
四、按因故意或過失，不法侵害他人之權利者，負損害賠償責任
    。又不法侵害他人之身體、健康、名譽、自由、信用、隱私
    、貞操，或不法侵害其他人格法益而情節重大者，被害人雖
    非財產上之損害，亦得請求賠償相當之金額，民法第184 條
    第1 項前段、第195 條第1 項前段分別定有明文。次按名譽
    被侵害者，關於非財產上之損害，加害人雖須負賠償責任，
    但以相當之金額為限。所謂相當，自應以實際加害情形與其
    名譽影響是否重大，及被害者之身分地位與加害人經濟狀況
    等關係定之（最高法院47年臺上字第1221號判例參照），至
    於對被害人名譽影響重大與否，應以客觀之社會價值衡量，
    不得專以受害人主觀之感受為斷。查原告遭被告等以上開各
    該言詞公然侮辱，其名譽權自均受有不法之侵害，衡情原告
    於精神上自受有一定程度之痛苦。被告等上開各該公然侮辱
    原告之故意行為，與原告之受精神上痛苦之損害結果，實有
    相當因果關係，原告主張被告等各應負侵權行為責任，並依
    上開規定請求分別賠償慰撫金，固非無據。惟關於請求之金
    額，本院審酌兩造於本院所陳報之學歷、所得、工作等相關
    資料（見本院98年4 月21日言詞辯論筆錄），且兩造對此並
    無爭執，復參諸被告與原告間因發生爭執，致有公然侮辱之
    過激行為，顯有不當，並斟酌兩造之身分、地位、經濟地位
    、原告所感受之精神上痛苦等一切情狀，認原告各請求被告
    慰撫金1,200,000 元，尚屬過高，應均核減為10,000元，方
    屬公允，逾此部分之請求則不應准許。
五、末按給付無確定期限者，債務人於債權人得請求給付時，經
    其催告而未為給付，自受催告時起，負遲延責任。其經債權
    人起訴而送達訴狀，與催告有同一之效力；又遲延之債務，
    以支付金錢為標的者，債權人得請求依法定利率計算之遲延
    利息；應付利息之債務，其利率未經約定，亦無法律可據者
    ，週年利率為百分之五，民法第229 條第2 項、第233 條第
    1 項前段及第203 條分別定有明文。被告經原告起訴請求賠
    償上開損害而未為給付，原告自得依上開規定，請求被告加
    付遲延利息。從而，原告本於侵權行為法則，請求被告各給
    付原告10,000元，及自起訴狀繕本送達之翌日即均為98年3
    月25日起至清償日止，按年息5%計算之法定遲延利息，為有
    理由，應予准許；至逾此部分之請求則無理由，自應予以駁
    回。
六、本件原告勝訴部分係所命給付之金額未逾500,000 元之判決
    ，爰依民事訴訟法第389 條第1 項第5 款之規定，依職權宣
    告假執行，並依職權為被告得供擔保免為假執行之宣告。
七、訴訟費用負擔之依據：民事訴訟法第79條。
中    華    民    國    98    年    5     月    15    日
                  民事第三庭    法  官  邱靜琪
以上正本係照原本作成
如對本判決上訴，須於判決送達後20日內向本院提出上訴狀
中    華    民    國    98    年    5     月    15    日
                                書記官  鄭美莉


司法院資訊處製作；財團法人民間司法改革基金會備份。
